【裁判字號】    94,訴,961
【裁判日期】    950412
【裁判案由】    收回被徵收土地
【裁判全文】
臺北高等行政法院判決
                                     94年度訴字第00961號
                              .
原      告  甲○○
            乙○○
共      同
訴訟代理人  高進發律師
被      告  內政部
代  表  人  李逸洋（部長）
訴訟代理人  庚○○
            辛○○
參  加  人  桃園縣中壢市公所
代  表  人  丁○○（市長）
訴訟代理人  邱永祥  律師
輔助參加人  桃園縣政府
代  表  人  戊○○（縣長）
訴訟代理人  己○○
上列當事人間因收回被徵收土地事件，原告不服行政院中華民國
94年2 月15日院臺訴字第0940080767號訴願決定，提起行政訴訟
。本院判決如下：
    主  文
原告之訴駁回。
訴訟費用由原告負擔。
    事  實
一、事實概要：
    需用土地人桃園縣中壢市公所（下稱中壢市公所）為辦理中
    壢市○○段公六公園工程，申經臺灣省政府78年3 月22日78
    府地4 字第142758號函核准徵收桃園縣中壢市○○段2-9 地
    號等20筆土地及一併徵收其地上物，交由桃園縣政府以78年
    5 月2 日78府地重字第55743 號公告。原告等以桃園縣中壢
    市○○段6-76、6-77、6-78等地號3 筆土地（下稱系爭土地
    ，分別分割自同段6 、6-2 、6-13地號），徵收補償費已於
    81年3 月5 日在臺灣桃園地方法院提存所辦理提存完竣，自
    該提存日即補償發給完竣之日屆滿1 年起至90年間，均未依
    徵收計畫開始使用云云，於91年3 月26日向桃園縣政府申請
    收回被徵收土地。桃園縣政府以91年4 月4 日91府地重字第
    0910063809號函送請中壢市公所查明逕復。中壢市公所以91
    年4 月15日中市工字第0910018411號函復，系爭3 筆土地為
    該市○○段公六公園用地範圍，業已依照徵收計畫開闢為公
    園使用，未准所請。原告等不服，提起訴願，經桃園縣政府
    91 年8月29日府法訴字第0910155254號訴願決定，以前開中
    壢市公所函復非行政處分，訴願不受理。訴經臺北高等行政
    法院92年6 月20日91年度訴字第3993號判決，以中壢市公所
    僅係需用土地人，桃園縣政府未就前開收回被徵收土地之申
    請，依土地法第219 條規定予以審查處理，程序未合，將訴
    願決定撤銷，由桃園縣政府另為適法之處理。該府於92年9
    月10日實地勘查，以系爭土地已興建公園完成，目前主要為
    人行步道及種植草皮使用，且已逾申請收回之期限等情，報
    經內政部93 年4月6日台內地字第0930005843號函，以案關
    徵收案核准計畫使用期限自81年10月至82年12月，原告於91
    年3 月26 日 申請收回被徵收土地，已逾越得申請之期限，
    桃園縣政府擬不予發還，同意辦理。原告等不服，提起訴願
    ，亦遭駁回，遂向本院提起本件行政訴訟。
二、兩造聲明：
    (一)原告聲明：
      1.訴願決定及原處分均撤銷。
      2.請求判命被告應作成准予收回系爭土地之處分。
      3.訴訟費用由被告負擔。
    (二)被告聲明：
      1.駁回原告之訴。
      2.訴訟費用由原告負擔。
    (三)參加人聲明：
      1.駁回原告之訴。
      2.訴訟費用由原告負擔。
三、兩造陳述：
    (一)原告主張：
      1.中壢市○○段公六公園工程，經臺灣省政府78年3月22
        日78府地4 字第142758號函核准徵收桃園縣中壢市○○
        段2-9 地號等20筆土地及一併徵收其地上物，交由桃園
        縣政府以78年5 月2 日78府地重字第55743 號公告，隨
        即通知發給補償費，此有桃園縣政府78年8 月1 日78府
        地重字第116430號函通知78年8 月10日發放補償費可稽
        。依徵收而發放補償費當時78年8 月10日應適用之土地
        法第219 條係規定，並無規定在徵收補償費發給完竣屆
        滿一年之次日起算5 年內向該管直轄市或縣（市）地政
        機關申請照徵收價額收回其土地之規定，因此原告得向
        主管機關請求准予收回土地。
      2.本件系爭土地係依都市計畫法第48條規定申請徵收，其
        計畫期限為81年10月至82年12月，而中壢市公所係在90
        年7 月間始公告拆除部分地上物，90年11月間竣工，顯
        然已逾呈經核准之計畫期限而使用，且系爭土地上仍有
        私人興建之祠堂及納骨塔，並未依核准計畫使用，依都
        市計畫法第83 條 第2 項規定，原告得照原徵收價額收
        回其土地。又收回系爭土地依上述都市計畫法第83條第
        2 項並無「特別規定」收回期限之限制，是否適用土地
        法第219 條之規定？請予審酌。退一萬步言，縱然依土
        地法第219 條第1項 有關徵收完畢1 年後不實行使用之
        要件，原告仍得向主管機關請求准予收回系爭土地。
      3.本件系爭土地係在78年8 月10日發放補償費而完成徵收
        ，因此原告之實體權利義務關係隨之發生，依法應適用
        當時土地法第219 條之規定，當時並無規定應在徵收補
        償費發給完竣屆滿1 年之次日起算5 年內向該管地政機
        關申請照徵收價額收回土地。而本件收回權係發生在79
        年8 月9 日，故原告雖在91年3 月26日向主管機關申請
        收回，然依「法律不溯及既往」原則，但仍應適用78年
        8 月10日徵收補償費發放完竣時之舊土地法第219 條之
        規定，不能因為78年12月29日修正新土地法第219 條規
        定要在5 年內行使收回權，而剝奪原告實體法上之權利
        ，此亦有改制前行政法院71年判字第556 號援用法律不
        溯既往原則之判決意旨可資遵循云云。
      4.提出土地所有權狀，被告93年4 月6 日台內地字第
        093000 5843 號函，行政院94年2 月15日院台訴字第
        0940080767號決定書，桃園縣政府78年8 月1 日府地重
        字第116430號函、80年12月30日80府地重字第229561號
        函、80年4 月12日80府工都字第57928 號函、81年5 月
        16日81府工都字第63934 號函，中壢地政事務所81年1
        月9 日中地三字第9504號函、照片二幀等件影本為證。
    (二)被告主張：
      壹、程序方面：
      1.89年1月26日總統令刪除之土地法第223條之規定，惟在
        該法條刪除前，行政院88年6月30日台88內字第25355號
        令，依臺灣省政府功能業務與組織調整暫行條例第4條
        規定，將土地法規定之臺灣省及臺灣省政府主管或執行
        之事項，於法律或中央法規未修正前，調整由被告或縣
        （市）政府主管或執行。其中，土地法第223條第1項規
        定，省政府核准徵收土地，已配合調整改由被告核准，
        臺灣省政府之本件業務因已歸併由被告承接，故本件行
        政訴訟由被告承受答辯。
      2.依土地徵收條例第61條之規定，有關土地徵收條例公布
        施行「前」公告徵收之土地，原土地所有權人依土地法
        第219條規定申請收回之案件，依上開規定仍依施行前
        之規定辦理，故市、縣地政機關受理該申請後，應依被
        告82年4月19日台（82）內地字第8279102號函規定，會
        同相關單位實地勘查，並擬具具體意見層報原核准徵收
        機關，由原核准徵收機關依土地法第219 條之規定逕行
        核定，無須被告土地徵收審議委員會審議，前經被告89
        年6 月2 日台（89）內地字第8976867 號函釋在案，合
        先說明。
      貳、實體方面：
      1.本件中壢市公所為辦理中壢市○○段公6公園工程徵收
        案 ，公告徵收日期為78年5 月2 日，係在土地徵收條
        例89年2 月2 日施行之前，依土地徵收條例第61條規定
        ，本件申請收回應依土地法第219 條及都市計畫法83條
        規定辦理。
      2.本件系爭土地係依都市計畫法第48條規定申請徵收，其
        計畫期限為81年10月至82年12月，依都市計畫法83條規
        定，原土地所有權人得申請收回被徵收土地之請求權，
        於需用土地人不依計畫期限內使用（82年12月）始發生
        ，又都市計畫法83條規定僅排除土地法第219 條有關被
        徵收土地使用期限之規定，有關收回被徵收之土地，除
        使用期限外，仍應依上開78年12月29日修正後之土地法
        第219 條規定辦理。本件原土地所有權人得申請收回之
        最後期限應至87年12月，原告申請收回日期為91年3 月
        26 日 ，已逾得申請收回之期限。
      3.有關原告所陳系爭土地在53年間仍為商業區範圍，其逕
        為分割出6-76、6-77、及6-78地號仍應同屬商業區，及
        本件申請收回土地目前使用情形乙節，經桃園縣政府94
        年5 月11日府地權字第0940120264號函說明略以，(一)查
        中壢市○○段6 、6-2 、6-13地號等3 筆土地於78年間
        辦理中壢公六公園用地徵收時，為中壢平鎮都市擴大修
        訂計畫之「公園用地」，該計畫於第一期公共設施保留
        地專案通盤檢討時，將部分公園用地變更為商業區並經
        桃園縣政府82年4 月16日府公都字第33127 號公告實施
        在案。中壢市○○段6 、6-1 、6-13地號等3 筆土地即
        因當時部分土地已確定變更為商業區，遂由中壢地政事
        務所於83年11月10日辦理逕為分割，增加同段6-76（自
        6 地號分割）、6-77（自6-2 地號分割）及6-78（自
        6-13地號分割）地號等3 筆土地。分割後6 、6-2 、
        6-13地號劃為商業區，而6-76、6-77、6-78地號維持公
        園用地，並仍在徵收範圍內，並無錯誤徵收情形。(二)另
        本件中壢市○○段6 、6-2 、6-13地號等3 筆土地，依
        用地機關中壢市公所91年4 月15日中市工字第
        0910018411號函查復：「業已依照徵收計畫開闢為公園
        使用」桃園縣政府於92年9 月10日會同用地機關中壢市
        公所、中壢地政事務所至現場實地會勘，該3 筆土地現
        況業已作人行步道及種植草皮使用等語。
    (三)參加人桃園縣中壢市公所主張：
      1.按土地法第219 條所謂不實行使用，係指無故不為使用
        者而言。倘由於被徵收者之阻撓行為，致不能實行使用
        者，則又當別論；土地所有權人對於需地機關實行使用
        加以阻撓者，則在其阻撓行為終止前，不能繼續施工使
        用，自無法起算土地法第219 條所定之期間，最高法院
        73年度台上字第950 號及改制前行政法院80年度判字第
        1674 號 各著有判決。本件系爭土地於78年間即已公告
        徵收，擬興建公有第六公園，然12年來歷經三任市長，
        五次執行拆除，均因附近居民之抗爭而未有結果，此為
        中壢市民眾所周知之事，是被告公所之所以不能依徵收
        計畫使用系爭土地之原因，乃係出於原土地所有人之阻
        撓所致，不能歸責予被告公所，依前揭判決意旨，系爭
        土地顯不符合土地法第219 條申請照徵收價額收回土地
        之要件，更何況系爭土地業已於90年7 月17日經參加人
        將地上物拆除，並動工興建公園（現稱中正公園），亦
        已無不能依徵收計畫使用系爭土地之事實。
      2.又本件前經鈞院另91年度訴字3993號案件法官至現場履
        勘，發現系爭土地上仍有私人興建之祠堂及納骨塔其上
        ，認被告公所有未依徵收計劃使用，可歸責被告公所云
        云，然查，前開案件現場履勘所稱之私人興建之祠堂及
        納骨塔實為義士祠及金爐，該義士祠及金爐自日據後即
        經附近居民建祠其上，64年間擴建修繕，為附近居民民
        間信仰之一部分，被告公所於闢建公園時，為顧及民間
        信仰，及安撫抗爭之居民，遂將該義士祠及金爐納為公
        園之一部分未加拆遷，則該義士祠及金爐既屬中正公園
        之一部分，自無不依徵收計劃使用之問題等語，請求駁
        回原告之訴。
    (四)輔助參加人桃園縣政府主張：
      本件系爭土地收回請求權時效，應適用原告申請收回時土
      地法第219條之規定，請求駁回原告之訴等語。
    理  由
壹、程序方面：
一、原告起訴時，被告之代表人為丙○○，嗣已變更為李逸洋，
    並由李逸洋聲明承受訴訟，有其提出之聲明承受訴訟狀附卷
    可稽，核無不合，應予准許。
二、按原土地所有權人請求收回被徵收土地，該管市、縣地政機
    關審查結果，如認與土地法第219 條第1 項照價收回土地之
    規定要件不合，而應駁回其申請時，即毋庸層報原核准徵收
    機關，最高行政法院91年度裁字第1227號著有裁定。故依土
    地法第219 條第1 項、第2 項之規定及最高行政法院前揭裁
    定之見解，原土地所有權人申請收回被徵收土地之審查，可
    分為二個階段：(一)形式審查階段：此階段由該管市、縣地政
    機關審查，審查項目包括：1.系爭土地是否依土地法所徵收
    之土地，2.申請人是否被徵收土地之原土地所有權人，3.「
    徵收補償發給完竣屆滿1 年之次日起5 年」之時效是否經過
    。此等事項，屬於形式審查事項。(二)實體審查階段：此階段
    係適用同法第2 項，經該管市、縣地政機關審查，符合聲請
    收回被徵收土地之形式要件後，層報原核准徵收機關作成准
    、駁之決定；核准徵收機關之審查項目，為同法第1 項第1
    、2 款「徵收補償發給完竣屆滿1 年，未依徵收計畫開始使
    用者」、「未依核准徵收原定興辦事業用者」。此等事項，
    屬於實體審查事項。經查，本件原告等向桃園縣政府申請收
    回被徵收土地，經桃園縣政府於92年9 月10日實地勘查，以
    系爭土地已興建公園完成，目前主要為人行步道及種植草皮
    使用，且已逾申請收回之期限等情，報經被告93年4 月6 日
    台內地字第0930005843號函，以案關徵收案核准計畫使用期
    限自81年10月至82年12月，原告於91年3 月26日申請收回被
    徵收土地，已逾越得申請之期限，桃園縣政府擬不予發還，
    同意辦理。依照前述「二階段」之審查事項，內政部除以逾
    越申請期限之形式事項為理由之外，實質上亦兼有以系爭土
    地已興建公園完成使用，與都市計畫法第83條規定不符之實
    體事項，而駁回原告申請之意旨；故本件原告等不服該實體
    事項之理由提起行政爭訟，被告就本件行政訴訟，應具有被
    告適格，合先敘明。
貳、實體方面：
一、本件適用之法規及說明：
    按「私有土地經徵收後，有下列情形之一者，原土地所有權
    人得於徵收補償發給完竣屆滿1 年之次日起5 年內，向該管
    直轄市或縣（巿）地政機關聲請照徵收價額收回其土地︰1.
    徵收補償發給完竣屆滿1 年，未依徵收計畫開始使用者。2.
    未依核准徵收原定興辦事業使用者；第一項第一款之事由，
    係因可歸責於原土地所有權人或使用人者，不得聲請收回土
    地」，土地法第219 條第1 項、第3 項定有明文。又「依本
    法規定徵收之土地，其使用期限，應依照其呈經核准之計畫
    期限辦理，不受土地法第219 條之限制。不依照核准計畫期
    限使用者，原土地所有權人得照原徵收價額收回其土地」，
    行為時都市計畫法第83條亦定有明文。另內政部84年9 月26
    日台（84）內地字第8488181 號函釋略以，依都市計畫法徵
    收之公共設施保留地，不依照核准計畫期限使用，原土地所
    有權人得收回其土地之聲請期限，自該使用期限屆滿之次日
    起算5 年，該函釋與前揭土地法第219 條之相關規定並無不
    合，自得予以援用。
二、兩造之攻擊防禦及爭點要旨：
    (一)本件需用土地人中壢市公所為辦理中壢市○○段公六公園
      工程，申經臺灣省政府78年3 月22日78府地4 字第142758
      號函核准徵收桃園縣中壢市○○段2-9 地號等20筆土地及
      一併徵收其地上物，交由桃園縣政府以78年5 月2 日78府
      地重字第55743 號公告。原告等以系爭土地徵收補償費已
      於81年3 月5 日在臺灣桃園地方法院提存所辦理提存完竣
      ，自該提存日即補償發給完竣之日屆滿1 年起至90年間，
      均未依徵收計畫開始使用云云，於91年3 月26日向桃園縣
      政府申請收回被徵收土地。桃園縣政府以91年4 月4 日91
      府地重字第0910063809號函送請中壢市公所查明逕復。中
      壢市公所以91年4 月15日中市工字第0910018411號函復，
      系爭3 筆土地為該市○○段公六公園用地範圍，業已依照
      徵收計畫開闢為公園使用，未准所請。原告等不服，提起
      訴願，經桃園縣政府91年8 月29日府法訴字第0910155254
      號訴願決定，以前開中壢市公所函復非行政處分，訴願不
      受理。訴經臺北高等行政法院92年6 月20日91年度訴字第
      3993號判決，以中壢市公所僅係需用土地人，桃園縣政府
      未就前開收回被徵收土地之申請，依土地法第219 條規定
      予以審查處理，程序未合，將訴願決定撤銷，由桃園縣政
      府另為適法之處理。該府於92年9 月10日實地勘查，以系
      爭土地已興建公園完成，目前主要為人行步道及種植草皮
      使用，且已逾申請收回之期限等情，報經內政部93年4 月
      6 日台內地字第0930005843號函，以案關徵收案核准計畫
      使用期限自81 年10 月至82年12月，原告於91年3 月26日
      申請收回被徵收土地，已逾越得申請之期限，桃園縣政府
      擬不予發還，同意辦理。原告等不服，提起訴願，亦遭駁
      回等情，為兩造所不爭，且有上開各該函文、會勘紀錄、
      法院判決、原處分及訴願決定書等件影本附被告機關卷可
      稽。
    (二)原告主張：系爭土地係在78年8 月10日發放補償費而完成
      徵收，依法應適用當時土地法第219 條之規定，當時並無
      規定應在徵收補償費發給完竣屆滿1 年之次日起算5 年內
      向該管地政機關申請照徵收價額收回土地。而本件收回權
      係發生在79年8 月9 日，故原告雖在91年3 月26日向主管
      機關申請收回，然依「法律不溯及既往」原則，仍應適用
      78年8 月10日徵收補償費發放完竣時之舊土地法第219 條
      之規定；又系爭土地於徵收補償費發給完竣之日屆滿1 年
      起至90年間，均未依法於徵收計畫使用期限內開始使用；
      且系爭土地上仍有私人興建之祠堂及納骨塔，有未依核准
      計畫使用之情形云云。惟其主張為被告所否認。被告則稱
      依都市計畫法83條規定，原土地所有權人得申請收回被徵
      收土地之請求權，於需用土地人不依計畫期限內使用始發
      生，又都市計畫法83條規定僅排除土地法第219 條有關被
      徵收土地使用期限之規定，有關收回被徵收之土地，除使
      用期限外，仍應依78年12月29日修正後之土地法第219 條
      規定辦理。本件系爭土地之計畫使用期限為82年12月，原
      土地所有權人得申請收回之期限應為87年12月，原告申請
      收回日期為91年3 月26日，已逾得申請收回之期限；且系
      爭土地未在計畫使用期限內動工使用，係因可歸責於原土
      地所有權人之事由，現今已依核准計畫使用；又本件若准
      原告等收回系爭土地，將影響公共利益等語，資為抗辯。
    (三)由此以觀，兩造間之爭點乃為：
      1.本件原告等收回系爭土地之請求權時效有無完成？其申
        請收回系爭土地，應適用徵收當時土地法第219 條或申
        請收回時土地法第219 條之規定？
      2.中壢市公所有無於計畫使用期限內動工使用？有無依照
        核准計畫使用？
      3.若准收回系爭土地，對於公益有無影響？
參、本院之判斷：
一、本件系爭土地之收回請求權，應依原告等申請收回系爭土地
    時土地法第219 條之規定。
    查本件系爭土地係依都市計畫法第48條規定所為之徵收，其
    計畫使用期限為81年10月至82年12月等情，為兩造所不爭。
    又依都市計畫法83條第2 項之規定，原土地所有權人得申請
    收回被徵收土地之請求權，於需用土地人不依照核准計畫期
    限使用時始為發生；而依都市計畫法83條第1 項之規定，僅
    排除土地法第219 條有關被徵收土地使用期限之規定，故有
    關收回被徵收之土地，除使用期限外，仍應依78年12月29日
    修正後之土地法第219 條規定，即有關申請照原徵收價額收
    回徵收之土地，應適用申請時之法律規定辦理。本件系爭土
    地之計畫使用期限為82年12月，依申請收回系爭土地時即修
    正後土地法第219 條第1 項5 年請求權時效之規定，原告等
    得申請收回之期限應從83年1 月起，起算5 年至87年12月屆
    滿，原告等遲至91年3 月26日始申請收回系爭土地，已逾申
    請收回之法定期限。而原告等雖主張，本件申請收回系爭土
    地，依實體從舊之原則，應適用徵收當時土地法第219 條之
    規定，又當時的土地法第219 條，未設有請求權時效之規定
    ，故不應類推適用民法買回之規定，而應類推適用民法一般
    請求權15年時效之規定云云，係其一己之見解，揆諸前揭規
    定及說明，委無可採。
二、本件需地機關中壢市公所確未在計畫使用期限內開始使用，
    惟未如期動工使用之原因，係可歸責於原土地所有權人。又
    系爭土地現已依核准計畫使用。
    (一)按土地法第219條所謂不實行使用，係指無故不為使用者
      而言。倘由於被徵收者之阻撓行為，致不能實行使用者，
      則又當別論；原土地所有權人對於需地機關實行使用加以
      阻撓者，則在其阻撓行為終止前，不能繼續施工使用，自
      無法起算土地法第219 條所定之期間，最高法院73年度台
      上字第950 號及改制前行政法院80年度判字第1674號各著
      有判決，可資參照。而所謂「被徵收者之阻撓行為」，為
      免因部分被徵收者之阻撓行為，而影響整體徵收土地之實
      行使用，以維護公益，在解釋論上，土地法第219 條第3
      項「需地機關不依照核准計畫期限使用被徵收土地係因可
      歸責於『原土地所有權人』者」，該「原土地所有權人」
      應包括「同一徵收計畫中之其他被徵收土地所有權人」，
      而不限於行使收回權之人；否則，由一部分被徵收人實施
      「可歸責之行為」，而讓其他未實施之被徵收人得申請收
      回其土地，則容易使土地徵收所興辦之事業無法進行，因
      而影響於公益。本件原告主張，原土地所有權人並無阻撓
      實行使用系爭土地之抗爭行為云云；惟查，本件系爭土地
      於78年間即已公告徵收，中壢市公所擬興建公有第六公園
      ，然12年來歷經三任市長，五次執行拆除，均因附近居民
      之抗爭而未有結果等情，有參加人中壢市公所提出之相關
      新聞網站檢索資料一份附卷可稽，足證中壢市公所之所以
      未能依徵收計畫使用期限使用系爭土地，乃因原土地所有
      人之阻撓所致。故本件原告縱沒有參與抗爭行動，依前述
      法律解釋之說明，其仍該當土地法第219 條第3 項之構成
      要件，即須承擔其他被徵收人之抗爭行為所生之不利益。
      原告主張，並非可採。是以本件中壢市公所未能依徵收計
      畫使用期限開始使用，實有可歸責於原土地所有權人之事
      由，依前揭判決意旨及土地法第219 條第3 項之規定，系
      爭土地即不符合土地法第219 條第1 項第1 款申請照徵收
      價額收回土地之法定要件。
    (二)原告復主張，系爭土地上仍有私人興建之祠堂及納骨塔，
      有未依核准計畫使用之情形云云；經查，所謂系爭土地上
      私人興建之祠堂及納骨塔，實為義士祠及金爐等情，有其
      現場照片附卷可稽，而依被告所稱，該義士祠及金爐自日
      據後即經附近居民建祠其上，64年間擴建修繕，為附近居
      民民間信仰之一部分，中壢市公所於闢建公園時，為顧及
      民間信仰，及安撫抗爭之居民，遂將該義士祠及金爐納為
      公園之一部分未加拆遷，故該義士祠及金爐已屬中正公園
      之一部分等情，核與現場照片所示相符，其情形為原告所
      不爭；是以該義士祠及金爐之保存於公園之中，且其面積
      小，占公園比例甚微，並不生系爭土地未依徵收計劃使用
      之情事。原告主張，亦非可採。
三、本件若准原告等收回系爭土地，將有損於公共利益。
    按「國家因左列公共事業之需要，得依本法之規定徵收私有
    土地。但徵收之範圍，應以其事業所必需者為限：九、其他
    由政府興辦以公共利益為目的之事業」，土地法第208 條第
    9 款定有明文；故國家徵收私有土地，其目的在於增進公共
    利益。查本件系爭土地所在之中壢市中正公園，長期以來係
    供舉辦各類市民活動之用，諸如燈會活動等情，已據參加人
    中壢市公所陳述綦詳，其情形為原告所不否認；故本件若准
    原所請，收回系爭土地，將影響居民權益，損及公共利益，
    其與土地法第208 條所揭「增進公共利益」之規範意旨，亦
    有未合，併予敘明。
四、從而，被告以原告等申請收回被徵收之系爭土地，已逾行使
    收回權之時效期間為由，不予准許，於法並無違誤。訴願決
    定遞予維持，亦無不合。原告徒執前詞，訴請撤銷，並請求
    判命被告應作成准予收回系爭土地之處分，為無理由，應予
    駁回。
據上論結，本件原告之訴為無理由，依行政訴訟法第98條第3 項
前段、第104條，民事訴訟法第85條第1項前段，判決如主文。
中    華    民    國    95    年     4    月   12     日
                       第八庭審判長法  官  葉百修
                                   法  官  王碧芳
                                   法  官  蕭忠仁
上為正本係照原本作成。
如不服本判決，應於送達後20日內，向本院提出上訴狀並表明上
訴理由，如於本判決宣示後送達前提起上訴者，應於判決送達後
20日內補提上訴理由書（須按他造人數附繕本）。
中    華    民    國    95    年     4    月   12     日
                                   書記官  蕭純純


司法院資訊處製作；財團法人民間司法改革基金會備份。
